臺灣桃園地方法院刑事判決　　　　　　　93年度訴字第1270號
公　訴　人　臺灣桃園地方法院檢察署檢察官
被　　　告　乙○○
指定辯護人　本院公設辯護人陳瑞明
上列被告因偽造貨幣案件，經檢察官提起公訴（93年度偵字第
4668號），本院判決如下：
    主  文
乙○○行使偽造之通用紙幣，未遂，處有期徒刑貳年。
扣案如附表所示偽造之新臺幣壹仟元通用紙幣柒拾伍張，均沒
收。
    事  實
一、乙○○前因違反麻醉藥品管理條例案件，經臺灣彰化地方
    法院於民國83年4月6日以82年度易字第3813號判決判處有
    期徒刑3月確定；又因違反肅清煙毒條例案件，經本院於8
    3年6月7日以83年度訴字第652號判決判處有期徒刑3 年確
    定；上開二案嗣經本院裁定應執行有期徒刑3年1月，並於
    86年8月12日執行完畢，雖不構成累犯。詎其仍不知警惕
    ，明知其於93年3 月初某日，在桃園縣中壢市某路邊草叢
    處，所拾獲如附表所示之新版新臺幣（下同）一千元通用
    紙幣75張，均屬偽造之通用紙幣，竟基於行使偽造通用紙
    幣之犯意，於同年3 月5 日13時許，將11張真一千元通用
    紙幣混雜於上開偽造之通用紙幣中，持往桃園縣中壢市○
    ○路328 號「新明郵局」，交予該郵局之行員甲○○欲存
    入其帳戶內而行使，惟因甲○○於點鈔時即發覺偽鈔，旋
    於同日13時40分許報警前來查獲，並扣得上開偽造之通用
    紙幣75張，致未得逞。
二、案經桃園縣政府警察局中壢分局報請臺灣桃園地方法院檢
    察署檢察官偵查起訴。
    理  由
一、訊據被告乙○○固供承於上揭時、地，持附表所示偽造之
    通用紙幣前往郵局存款等情，惟矢口否認有何行使偽造貨
    幣之犯行，辯稱：我持往郵局存款時，並不知所存如附表
    所示之紙幣為假鈔云云。然查：
  (一)被告上揭犯罪事實，業據證人即「新明郵局」行員甲○○
    於偵查中向檢察官證稱：93年3 月5 日13時許，被告拿一
    疊鈔票，寫了一張存款單80,000元，我先點鈔，發現裡面
    有千元偽鈔，放入點鈔機裡，發現有76張（實係75張）是
    假的，10張（實係11張）是真的，我就跟被告說，這裡面
    有很多偽鈔，問她錢從那裡來，被告說是人家請她存的，
    我說偽鈔這麼多我要報警，後來被告就要我還她真鈔等語
    ；嗣並於本院審理時，到庭結稱：被告當日拿一疊錢來存
    時，是由我受理，被告在存款單上是寫80,000元，但實際
    上不只，我剛開始用手點數該疊鈔票，就發現很多偽鈔，
    再放到點鈔機去點數結果，金額有超過80,000元，．．假
    鈔品質不好，以我的經驗，很容易辨識，．．我發現被告
    所存現金中有很多偽鈔時，有跟被告講，被告當時並無嚇
    一跳，或出乎意料的表情，我覺得她很鎮定，．．我說我
    要報警，被告就說那妳把真鈔還給我等語綦詳，且有郵政
    存簿儲金存款單及扣案一千元紙幣照片各1 張在卷可稽，
    並有如附表所示一千元通用紙幣75張扣案可資佐證。
  (二)而扣案如附表所示之通用紙幣，經中央印製廠送鑑驗結果
    ，認：該批偽鈔均以彩色噴墨方式仿印，無凹版印紋凸起
    效果、紙質與真鈔不同、無水印、安全線以噴墨方式仿鈔
    券正面五段裸露部分、左下角面額數字以噴墨方式仿折光
    變色油墨，均屬偽造等節，有該印製廠93年6 月3 日中印
    發字第0930002833號函1 件附卷可憑。至被告雖一再辯稱
    ：不知扣案紙幣係屬偽造云云，然扣案通用紙幣之製作極
    為粗糙，鈔面圖案均已模糊淡化，僅就外表觀察，不待接
    觸紙質，即可輕易辨別係屬偽鈔，亦經本院於94年3 月1
    日當庭勘驗無誤。被告既自承93年間曾在卡拉ＯＫ店上班
    ，顯非毫無智識經驗之人，對於該等偽鈔外觀上與真鈔有
    別，已難諉為不知，況其查獲當日持往郵局欲存入帳戶者
    ，除上開偽鈔外，尚有11張千元真鈔為其領得之工資，亦
    可供其比對真偽，衡情豈有不知扣案紙幣為偽造之理，足
    見其上開所辯，無非事後卸責之詞，自不足採。
  (三)另被告於本院行準備程序時，固陳稱：我睡眠上、精神上
    都遭人以電磁波擾亂，曾在林口長庚醫院開過腦，我是真
    人來講話，不是生物人來講話云云，惟經本院向財團法人
    長庚紀念醫院林口分院函詢結果，被告除因子宮外孕曾在
    該院接受手術治療外，並無腦部或其他相關手術之就診紀
    錄，此有該院94年3 月4 日（94）長庚院法字第0057號函
    一件附卷足參。且依前揭證人甲○○之指訴，被告於查獲
    當日經告以所存現金中有偽鈔時，尚知向該證人索回真鈔
    ，足見被告之思慮與常人無異，再參以被告於警詢、偵查
    及本院審理時，對於所詢事項均能理解無誤，其回答亦能
    切中問題，益徵被告行為當時並無心神喪失或精神耗弱情
    形，至為灼然。而被告經送行政院國軍退徐役官兵輔導委
    員會桃園榮民醫院鑑定結果，亦與本院為相同之認定，有
    該醫院94年5 月5 日桃醫醫字第0940002521號函所附之精
    神鑑定報告書1 份在卷可按。是被告上開供述，顯係臨訟
    杜撰，要難採為其有利之認定。
  (四)綜上所述，本件事證明確，被告犯行堪以認定，自應予依
    法論科。
二、按中華民國貨幣，由本行發行之，中央銀行法第13條第1
    項定有明文；中央銀行發行新臺幣辦法第2 條亦規定中華
    民國之貨幣為新臺幣。次按行使偽造幣券罪之既遂、未遂
    ，係以已未達其行使之目的為區分之標準，此有最高法院
    91年度臺上字第3760號判決意旨可供參照。是被告交付偽
    造之通用紙幣予「新明郵局」行員甲○○，欲存入帳戶以
    行使，惟因當場被發現，致未達其行使目的，核其所為，
    係犯刑法第196 條第3 項、第1 項行使偽造之通用紙幣未
    遂罪。公訴意旨漏未斟酌被告並未達其行使之目的，應屬
    未遂，而認被告係犯同條第1 項之行使偽造通用紙幣既遂
    罪，自有誤會。至被告行使偽造紙幣，性質上即有詐欺之
    意圖，不另論以詐欺之罪（最高法院29年度上字第1648號
    判例參照）；次按刑法第196 條第1 項所謂收集，係指收
    買受贈互換等一切行為，在收取之前，即有行使之犯罪意
    思者而言（最高法院26年度渝上字第867 號判例參照），
    查被告固因拾獲而收集扣案偽造之通用紙幣，然依被告於
    本院訊問時所述，其係受友人慫恿始持以存入郵局帳戶而
    行使，足見其行使之意圖，應係事後萌生，此外復查無證
    據證明被告於拾獲上開偽造紙幣之初，即有供行使之意思
    ，其此部分所為，自不構成該項收集之罪名，併予敘明。
    又被告行使偽造之通用紙幣，因被發現係偽造之通用紙幣
    而未能達其存款之目的，顯係已著手於行使偽造之通用紙
    幣之犯罪行為之實行而不遂，為未遂犯，應依刑法第26條
    前段之規定減輕其刑。爰審酌被告曾有如事實欄所載之前
    科及執行情形，有臺灣高等法院被告全國前案紀錄表1 份
    在卷可考，足見其品行非佳，且政府近來強力防治偽鈔流
    通，為眾知之事，被告仍為私利而收集、行使，雖行使之
    次數僅有1 次，然行使偽造通用紙幣之數額達75張之多，
    對金融交易秩序所生危害非輕，再考量其於犯罪後猶飾詞
    狡辯，顯無悔意等一切情狀，量處如主文所示之刑，以示
    懲儆。
三、扣案如附表所示之新臺幣壹仟元偽鈔75張，均係偽造之通
    用紙幣，不問屬於犯人與否，應依刑法第200 條之規定，
    予以宣告沒收。
據上論斷，應依刑事訴訟法第299 條第1 項前段，刑法第196
條第3 項、第1 項、第26條前段、第200 條，罰金罰鍰提高標
準條例第1 條前段，判決如主文。
本案經檢察官崔秉君到庭執行職務。
中　　華　　民　　國　　94　　年　　5 　　月　　31　日
                      臺灣桃園地方法院刑事第11庭
                        審判長法  官　蔡 榮 澤
                              法  官  魏 于 傑
                              法  官  丁 俊 成
以上正本證明與原本無異。
如不服本判決，應於判決送達後10日內向本院提出上訴狀（應附
繕本），上訴於臺灣高等法院。
　　　　　　　　　　　　　　　書記官　簡 慧 瑛
中　　華　　民　　國　　94　　年　　6 　　月　　3 　　日
附錄本案論罪科刑依據之法條：
刑法第196條：
行使偽造、變造之通用貨幣、紙幣、銀行券，或意圖供行使之用
而收集或交付於人者，處三年以上十年以下有期徒刑，得併科五
千元以下罰金。
收受後方知為偽造、變造之通用貨幣、紙幣、銀行券而仍行使，
或意圖供行使之用而交付於人者，處五百元以下罰金。
第一項之未遂犯罰之。
附表：
 ┌───┬──────────┬───┐
 │編  號│  偽   鈔   號   碼 │數  量│
 ├───┼──────────┼───┤
 │  1   │JP924260XF          │ 21張 │
 ├───┼──────────┼───┤
 │  2   │DQ230235VG          │  6張 │
 ├───┼──────────┼───┤
 │  3   │ER978530WD          │  7張 │
 ├───┼──────────┼───┤
 │  4   │DT613027VB          │  8張 │
 ├───┼──────────┼───┤
 │  5   │BK972681ZA          │ 10張 │
 ├───┼──────────┼───┤
 │  6   │BK737373WC          │  8張 │
 ├───┼──────────┼───┤
 │  7   │DR078682ZA          │  7張 │
 ├───┼──────────┼───┤
 │  8   │HM318148YC          │  8張 │
 └───┴──────────┴───┘
